【裁判字號】    89,上訴,235
【裁判日期】    890424
【裁判案由】    違反槍砲彈藥刀械管制條例
【裁判全文】
臺灣高等法院臺中分院刑事判決                八十九年度上訴字第二三五號
    上  訴  人
    即  被  告  丙○○
    指定辯護人  本院公設辯護人  甲○○
右上訴人因違反槍砲彈藥刀械管制條例案件，不服台灣台中地方法院八十八年度訴字
第一五○九號中華民國八十八年十二月十七日第一審判決（起訴案號：台灣台中地方
法院檢察署八十八年度偵字第六八一二號、第一三五二三號）提起上訴，本院判決如
左：
    主  文
上訴駁回。
    事  實
一、丙○○曾於民國（下同）八十二年七月間，因違反肅清煙毒條例、麻醉藥品管理
    條例、槍砲彈藥刀械管制條例等罪，經法院各判處有期徒刑二年二月、三月、四
    月確定，經定其應執行有期徒刑二年六月，於八十五年十月二十六日縮短刑期假
    釋期滿而執行完畢。詎丙○○猶不知悔改，先於八十八年三月間，向姓名年籍不
    詳綽號「阿和」以新台幣二萬元，購得由仿ＳＭＩＴＨ及ＷＥＳＳＯＮ廠轉輪手
  槍製造之玩具手槍一支，該槍枝之槍管及彈倉均有阻鐵，原非具有殺傷力之金屬
    玩具手槍，竟於八十八年四月中旬某日，在台中市西區同志巷內某一廢棄房屋內
    ，拆除槍管內阻鐵，並以鑽孔機車通彈倉內阻鐵，而未經許可，製造成可發射子
    彈具有殺傷力之改造手槍。嗣於八十八年六月四日十七時許，丙○○駕駛車牌號
    碼Ｂ三－四七六○號自用小客車行經台中市西區同志巷三七號前，為警在該自用
    小汽車後車廂查獲扣得可發射子彈具有殺傷力之改造手槍一支（槍枝管制編號0
    000000000），丙○○所有供其犯罪所用之磨砂機一台、鑽孔機一台、
    六角板手三支、鑽頭十八支及車刀桿一支。
二、案經台中市警察局第移送台灣台中地方法院檢察署檢察官偵查起訴。
    理  由
一、訊據上訴人即被告丙○○（下稱被告）矢口否認有何上開未經許可，製造可發射
    子彈具有殺傷力之改造手槍之犯行，辯稱：上開改造手槍，係在向綽號「阿和」
    之人購得後，即已貫通，且該改造手槍之槍管並未能固定於槍身，且扣案之改造
    工具均是朋友寄放的，伊並未以扣案之工具改造所購買來的手槍云云，經查：右
    揭事實，業據被告丙○○於警訊時供稱：伊自八十八年四月上旬開始改造槍械，
    係向一位綽號「阿和」男子以代價二萬元購買上開手槍後，再以鑽孔機來貫穿槍
    管，並自行購買鞭炮火藥來製造改造子彈使用等語，另於八十八年二月五日十四
    時三十分為警查獲時另供稱：「（你有無與傅俊傑一起改造手槍？）沒有，只有
    我自己做改造槍械的事。（警方所查扣你的車床作何用途？固定夾何用？）我用
    來車槍管的，我用來穩定槍枝用。（問：警方所查獲的砂輪機有何用？）我用來
    磨槍枝毛邊用的。」等語明確（見偵字第一三五二三號偵查卷第二十二頁；偵字
    第二五○一號偵查卷第四十六頁、第四十七頁、第四十八頁），被告於偵查及審
    判中均未提出於警訊時，曾遭刑求等影響警訊自白任意性之抗辯之情，則被告於
    警訊中之自白，既無瑕疵，且係出於自由意志為之，應足堪為證據。扣案之改造
    手槍一支（槍枝管制編號：0000000000）經送鑑定結果：認係仿ＳＭ
    ＩＴＨ及ＷＥＳＳＯＮ廠轉輪手槍製造之金屬玩具手槍拆除槍管內阻鐵及車通轉
    輪彈倉內阻鐵改造而成，機械性能良好，可擊發適用子彈，認具殺傷力，此有內
    政部警政署刑事警察局八十八年六月十五日刑鑑字第五五○五七號鑑驗通知書一
    份附卷可稽（見偵字第一三五二三號偵查卷第三十九頁），足認被告原所持有之
    手槍乃屬玩具手槍，係經過拆除槍管內阻鐵，並以鑽孔機車通彈倉內阻鐵後，而
    成具有殺傷力之改造手槍，是該玩具手槍確係經過改造，應無疑義。此外，並有
    供被告從事改造槍枝所用之磨砂機一台、鑽孔機一台、六角板手三支、鑽頭十八
    支及車刀桿一支扣案佐證。雖被告於原審及本院翻異前詞，辯稱未改造上開槍枝
    云云，然被告對於上開犯行，既於警訊中供述明確，復有扣案之改造手槍一支及
    改造工具等物足憑，則被告事後所辯，顯係卸責之詞，不足採信。綜上所述，本
    件事證明確，被告所否認與辯解無非卸責飾詞，核無可採，其犯行洵堪認定。被
    告於本院聲請傳喚證人江柏勳證明扣案之工具乃該證人從事水電工程之工具云云
    ，惟查江柏勳於原審已到庭證稱：不知警察查扣之工具為何人所有等語（見原審
    卷第四十二頁），核無再傳喚之必要。又聲請本院傳喚現羈押在台中看守所之證
    人丁○○證明扣案之手槍乃其向他人購買時已車通云云，惟經本院提訊羈押在台
    中看守所之「丁○○」，被告供稱非其認識之丁○○，且縱使確有被告所指丁○
    ○其人於被告購買手槍時在場，亦僅能證明被告有購買手槍之事，對於被告有無
    在其時點改造手槍，既未在場，亦不能證明，爰無再予查址傳喚之必要，併予敘
    明。
二、核被告丙○○所為，係犯槍砲彈藥刀械管制條例第十一條第一項之未經許可製造
    可發射子彈具有殺傷力之改造手槍罪。其製造手槍後再持有之，持有手槍之低度
    行為，應為製造之高度行為所吸收，不另論罪。又被告曾於八十二年七月間，因
    違反肅清煙毒條例、麻醉藥品管理條例、槍砲彈藥刀械管制條例等罪，經法院各
    判處有期徒刑二年二月、三月、四月確定，其後經定其應執行有期徒刑二年六月
    ，於八十五年十月二十六日縮短刑期假釋期滿而執行完畢，有本院被告全國前案
    紀錄表附卷可稽，其受有期徒刑之執行完畢，五年以內再犯有期徒刑以上之罪，
    為累犯，應依刑法第四十七條規定加重其刑。原審依據上述理由，適用槍砲彈藥
    刀械管制條例第十一條第一項，刑法第十一條前段、第四十七條、第四十二條第
    二項、第三十八條第一項第一款、第二款，罰金罰鍰提高標準條例第二條，並審
    酌被告犯罪之動機、目的、手段及犯罪後猶飾詞卸責，不知悔悟等一切情狀，量
    處有期徒刑五年六月，併科罰金新台幣十五萬元之刑，就所科罰金部分，諭知易
    服勞役之折算標準以新台幣九百元（即銀元三百元）折算一日。又敘明扣案之具
    有殺傷力可發射子彈之改造手槍一支（槍枝管制編號0000000000），
    係屬違禁物，應依刑法第三十八條第一項第一款規定宣告沒收；另扣案之磨砂機
    一台、鑽孔機一台、六角板手三支、鑽頭十八支及車刀桿一支，均係被告所有且
    供其犯罪所用之物，應依刑法第三十八條第一項第二款規定宣告沒收。至於另外
    扣案之改造手槍一支（槍枝管制編號：0000000000）、改造子彈一顆
    、彈頭十七顆、彈殼三十顆、半成品彈殼一顆經送鑑定結果，均不具殺傷力，不
    構成違反槍砲彈藥刀械管制條例犯行，此部分不另為無罪之諭知（詳如後述），
    亦不宣告沒收；又扣案之車床一台、固定夾二台、刨光機二台、噴燈一台、製彈
    頭金屬一條、砂輪機一台、鋼鋸一把、老虎鉗二支、銼刀二支、螺絲起子一套、
    游標尺四支、製槍材料一小包，均非供被告犯罪所用或供犯罪預備所用之物，不
    另宣告沒收；又不宣告被告強制工作之理由（如後所述），均予敘明。經核其認
    事用法俱無不合，量刑亦稱允適，被告提起上訴，猶執陳詞否認有改造手槍犯行
    而指摘原判決不當，請求撤銷改判，非有理由，應予駁回。
三、被告所犯槍砲彈藥刀械管制條例第十一條第四項之罪，固經判處有期徒刑。惟按
    人民身體之自由應予保障，憲法第八條設有明文。限制人身自由之法律，其內容
    須符合憲法第二十三條所定要件。保安處分係對受處分人將來之危險性所為拘束
    其身體、自由等之處置，以達教化與治療之目的，為刑罰之補充制度。本諸法治
    國家保障人權之原理及刑法之保護作用，其法律規定之內容，應受比例原則之規
    範，使保安處分之宣告，與行為人所為行為之嚴重性、行為人所表現之危險性，
    及對於行為人未來行為之期待性相當。槍砲彈藥刀械管制條例第十九條第一項規
    定：「犯第七條、第八條、第十條、第十一條、第十二條第一項至第三項、第十
    三條第一項至第三項之罪，經判處有期徒刑者，應於刑之執行完畢或赦免後，令
    入勞動場所，強制工作，其期間為三年。」此項規定不問對行為人有無預防矯治
    其社會危險性之必要，一律宣付強制工作三年，限制其中不具社會危險性之受處
    分人之身體、自由部分，其所採措施與所欲達成預防矯治之目的及所需程度，不
    合憲法第二十三條所定之比例原則。犯上開條例第十九條所定之罪，不問對行為
    人有無預防矯治其社會危險性之必要，一律宣付強制工作三年之部分，與本解釋
    意旨不符，應自本解釋公布之日起不予適用。大法官會議釋字第四七一號解釋甚
    明。本件被告雖有上開製造槍枝犯行，然因係在好奇且偶一之情況下，始非法改
    造前揭槍枝，事後僅單純持有，並未持以犯罪，且亦未同時發現被告持有可供發
    射具有殺傷力之子彈，故依其人格及行為之特質觀之，對社會治安之危害，應非
    屬重大，且無刑法第九十條所定之情事，核無藉宣告強制工作，以預防矯治其社
    會危險性之必要，揆諸前揭解釋意旨，自不得對被告宣付強制工作，附此敘明。
四、公訴意旨另以：被告基於概括犯意，先於八十七年十二月間某日起，在台中市○
    ○○路○段三五巷十二之一號，改造可發射金屬或子彈具有殺傷力之手槍一支及
    供該槍枝使用之子彈，惟尚未改造完成，即於八十八一月十九日十六時三十分為
    警在上址查獲而未遂；復承其原先之概括犯意，自八十八年四月上旬起，在台中
    市西區同志巷內某一廢棄之房屋內，改造具有殺傷力之子彈，因認被告尚涉有槍
    砲彈藥刀械管制條例第十一條第五項、第一項之未經許可，製造槍枝未遂罪及第
    十二條第五項、第一項之未經許可，製造子彈等罪嫌。惟查，刑法上之未遂犯，
    係謂已著手於犯罪行為之實行而未遂者而言；所稱著手，指犯人對於犯罪構成事
    實主觀上有此認識，客觀上並有開始實行此一構成事實之表徵（行為）者，始稱
    相當。槍砲彈藥刀械管制條例第十一條第一項之未經許可，製造可發射金屬或子
    彈具有殺傷力之槍砲罪，必須所製造之「槍砲」，該當於同條例第四條第一項第
    一款所稱之槍砲或其他可發射金屬或子彈，並「具有殺傷力」之槍砲，方屬當之
    。茍所製造之「槍、砲」，不具殺傷力，仍不能遽繩以該條項之罪（最高法院八
    十二年度台上字第二一一九號刑事判決參照）。而被告於八十八年一月十九日十
    六時三十分許，在台中市○○○路○段三五巷十二之一號，為警查獲時所扣得之
    改造手槍一支（槍枝管制編號：0000000000）及子彈一顆，送鑑定結
    果，均不具殺傷力，有內政部警政署刑事警察局八十八年二月二十五日刑鑑字第
    一四六五九號鑑驗通知書一份在卷足憑（見偵字第二五○一號卷第四十三頁），
    而其餘扣案之彈頭、彈殼及半成品彈殼，因未具有子彈雛形，亦均不具殺傷力乃
    屬當然。又被告於八十八年六月四日十七時，在台中市西屯區同志巷三七號前，
    為警查獲時所扣得之改造子彈二十一顆，亦均不具殺傷力，此有內政部警政署刑
    事警察局八十八年六月十五日刑鑑字第五五○五七號鑑驗通知書一份附卷可稽（
    見偵字第一三五二三號卷第三十九頁），是以，縱被告有製造上開手槍及子彈之
    行為，然該製造之手槍及子彈，因均不具殺傷力，則被告未經許可，製造不具殺
    傷力之手槍及子彈等行為，即與槍砲彈藥刀械管制條例第十一條第五項、第一項
    及同條例第十二條第五項、第一項之構成要件不符，自難以該二罪相繩。此外復
    查無其他積極證據足資認定被告有上開犯行，此部分不能證明被告犯罪，原應為
    無罪判決之諭知，惟公訴意旨認此部分與前開有罪部分，有牽連犯及想像競合犯
    之裁判上一罪關係，為審判效力所及，爰不另為無罪判決之諭知。
據上論斷，應依刑事訴訟法第三百六十八條，判決如主文。
本案經檢察官乙○○到庭執行職務。
中      華      民      國    八十九    年      四      月    二十四    日
                                  臺灣高等法院臺中分院刑事第七庭
                                        審判長法  官  林  榮  龍
                                              法  官  黃  日  隆
                                      法  官  江  錫  麟
右正本證明與原本無異。
如不服本判決應於收受送達後十日內向本院提出上訴書狀，其未述上訴之理由者並
得於提起上訴後十日內向本院補提理由書（均須按他造當事人之人數附繕本）。
                                              書記官  謝  雅  惠
中      華      民      國     八十九     年      四      月   二十六   日
                                                                        Ｄ


司法院資訊處製作；財團法人民間司法改革基金會備份。
